臺灣臺北地方法院刑事判決　　　　　　　　　　　　　九十三年度自字第一七八號
　　自　訴　人　中華電線電纜股份有限公司
　　代　表　人　丙○○
　　自訴代理人　洪戩榖律師
　　被　　　告　庚○○
　　選任辯護人　連立堅律師
右列被告因業務侵占案件，經自訴人提起自訴，本院判決如左：
    主  文
庚○○連續意圖為自己不法之所有，而侵占對於業務上所持有之物，處有期徒刑捌月
。
    事  實
一、庚○○於民國八十七年間，擔任中華電信電纜股份有限公司（下稱中華公司）門
    窗營業部臺北營業所之營業員，負責鋁門窗業務開發及收取貨款等事宜，為從事
    業務之人，而於八十七年九月七日，分別與己○○、辛○○簽訂鋁門窗之買賣合
    約，約定由中華公司提供鋁門窗材料及安裝服務（安裝處分別為臺北市○○○路
    ○段三六四號「敦南集宅」之三樓及五樓），己○○因此支付價金新臺幣（下同
    ）五萬二千四百七十五元（內含材料費用四萬二千一百五十二元及安裝費用一萬
    零三百二十三元），辛○○因此支付價金十一萬零五百零四元（內含材料費用九
    萬一千七百七十九元及安裝費用一萬八千七百二十五元），個別交付由庚○○收
    取，詎庚○○於八十八年一月間、八十七年十月間收受前開款項後，竟基於意圖
    為自己不法所有之概括犯意，先後連續將業務上所持有之前揭二筆款項共計十六
    萬二千九百七十九元侵占入己，嗣庚○○於九十年十二月三十一日辦理離職交接
    之際，向中華公司謊稱前揭二位客戶均尚未付訖，經中華公司催繳，始悉二筆款
    項早已交付庚○○執有，庚○○乃於九十三年五月九日，至中華公司書立協議書
    一份，內容坦承已收齊應收帳款，未依公司規定如期繳回，故同意支付工程款以
    及交還先前所領取之資遣費以達成協議，嗣因庚○○未依約履行，中華公司乃提
    出自訴。
二、案經被害人中華電線電纜股份有限公司提起自訴。
    理  由
壹、有罪部分：
一、訊據被告庚○○固不否認有：已向己○○及辛○○二人，分別收取工程款二十一
    萬二千元及二十八萬九千一百四十四元完畢，惟未將前揭二筆款項如期繳回自訴
    人中華公司，因此曾於九十二年五月九日至自訴人營業處書立協議書一紙及支付
    七十二萬元予自訴人之事實，惟否認有何業務侵占犯行，辯稱：己○○、辛○○
    分別支付之前揭款項，其中各有部分係伊私下居間其他工程公司施作而得之工程
    款，自訴人僅提供鋁門窗之材料及安裝服務，故僅材料及安裝費用應繳還自訴人
    ，又伊當時另外透過證人即好友乙○○之介紹，而結識證人即山發營造公司（下
    稱山發公司）之員工甲○○，並取得案外人山發公司價值四千餘萬元之「板橋正
    隆天第」大型工程（下稱板橋工程），因此向自訴人呈遞「折扣簽呈」及「業務
    開發費用簽呈」，就板橋工程請求支付業務開發費用即佣金六十萬元，二紙簽呈
    已獲老闆同意，惟佣金六十萬元始終未實際撥款，伊屢受乙○○之催討，為顧及
    商業信用，故將自己○○、辛○○收取而來本應繳回自訴人之款項挪用，加上部
    分自己的錢，共計三十萬元現金墊付予乙○○云云，辯護人之辯護意旨另略以：
    業務開發費用簽呈本屬業務機密範圍，他人本無目睹餘地，且被告係因不知法律
    及多一事不如少一事之心態下，發生誤判並書立協議書，實則並無承認犯罪之意
    ，而被告之妻無謀生能力，子尚在襁褓中，極須被告維持家計，請予宣告緩刑云
    云。經查：
（一）案外人己○○、辛○○業已分別交付二十一萬二千元、二十八萬九千一百四十
      四元由被告收取，且被告均未繳還之事實，業據被告供稱：伊確實均未繳回，
      然其中各有部分係伊私下居間其他工程公司施作而得之工程款，自訴人僅提供
      鋁門窗之材料及安裝服務，故僅材料及安裝費用應繳還自訴人等語在卷，並有
      自訴人提出由被告簽名之協議書、收據及支票存根各一紙附卷可稽（本院卷第
      四、三十七、三十八頁），雙方亦均明示不聲請傳喚己○○及辛○○（本院九
      十三年八月二十六日調查程序筆錄第五頁），自訴代理人雖於本院準備程序中
      一度指訴被告自己○○收受二十一萬二千元後，僅繳回五萬七千八百五十四元
      ，所餘十五萬四千一百四十六元並未繳回，又自辛○○收受二十八萬九千一百
      四十四元，僅繳回十一萬六千零二十九元，所餘十七萬三千一百十五元並未繳
      回，共計侵吞三十二萬七千二百六十一元（本院卷第三十四頁反面、第三十五
      頁正面），惟嗣於審理中更正陳述為：因自訴人僅提供材料及安裝服務，其他
      部分乃被告私下居間其他工程公司施作所得，故以自訴人實際銷售結果計算，
      己○○應支付自訴人五萬二千四百七十五元（內含材料費用四萬二千一百五十
      二元及安裝費用一萬零三百二十三元），辛○○應支付自訴人十一萬零五百零
      四元（內含材料費用九萬一千七百七十九元及安裝費用一萬八千七百二十五元
      ），被告收取後均未繳還，共計侵占十六萬二千九百七十九元（本院九十三年
      十一月十六日審判筆錄第二、三頁），並有買賣合約及成品銷貨單各一份在卷
      足憑（本院卷第五十九頁至第六十六頁），經本院核對結果，己○○之材料費
      用為四萬二千一百五十二元（以成本銷貨單所載之二萬五千九百三十四元、一
      萬二千一百三十七元、四千零八十一元之加總），加計安裝費用一萬零三百二
      十三元，共計五萬二千四百七十五元，辛○○之材料費為九萬一千七百七十九
      元（以成本銷貨單所載五萬二千零九十二元、三萬九千六百八十七元之加總）
      ，加計安裝費用一萬八千七百二十五元，共計十一萬零五百零四元，是被告所
      取得屬自訴人之款項應為十六萬二千九百七十九元。
（二）被告雖辯稱未將前揭款項繳還之原因，係由於板橋工程之佣金六十萬元已獲批
      准遲未核發，伊顧及商業信用，遂將前揭款項墊付仲介乙○○云云，經本院傳
      喚證人到庭實施交互詰問結果：
    (1)證人即被告之直屬主管壬○○證稱：「（是否曾經簽署由被告的簽呈，就是中
      華電線同意支付三發營造在板橋要給仲介報酬六十萬元？）沒有」、「（被告
      九十年十二月三十一日向自訴人公司辦理離職手續，你是直屬長官，有業務交
      接，有無提起，他的職務期間，曾經收取辛○○、己○○的款項墊付給三發營
      造的板橋正隆天地的仲介費用？）沒有」、「（營業部門的業務員跟客戶收取
      款項時，多少期間內要交錢給公司？）當天要繳回公司」、「（繳回給公司何
      部門？）營業單位的會計小姐，轉回財務部門」、「（業務員沒有經過公司事
      先同意核准下，公司是否同意收的貨款或是工程款，可以先墊付其他工地的款
      項？）不可以」、「（敦南集宅辛○○、己○○這兩戶鋁門窗貨款，被告何時
      才還給公司？當時如何說？）事後我們把這個案件轉給公司法務，發函給業主
      ，才知道這兩筆款項已經領走，通知被告來說明，才歸還這筆錢」、「（時間
      點是否被告已經離職？）對」等語（本院九十三年十一月十六日審判筆錄第七
      頁至第九頁）。由證人壬○○前揭證述可知，依公司規定，被告經辦業務收取
      款項之後，本應當日繳回，且無權擅將款項挪作他用，尤其，被告已向己○○
      、辛○○收取款項非但未繳還公司，甚於離職之際尚隱匿收款之事，嗣離職後
      經自訴人查證發覺始予返還，其不法所有意圖，甚為明顯。另外，證人壬○○
      雖證稱：「（任職多久？）八九年六月到現在」、「（山發營造的案子）不清
      楚，八八年我前任主管，簽約時，不是我在職的期間」、「（公司這樣案件，
      有無折扣簽呈跟業務開發費用簽呈？）折扣簽呈一定有，業務開發看狀況。我
      們是買賣業，折扣一定有，折扣簽呈公司有規定一定的售價、折扣，營業員承
      攬時，要向公司呈報費用還有折扣，折扣就是報價，我們會有一定的折扣」、
      「（折扣就是佣金？）不是，我們買賣鋁門窗有牌價，對外銷售，可能三折或
      四折，就是折扣的意思」、「（佣金如何付？）付佣金必須要有開發費用申請
      單」、「（超過三、四千萬總價的案子，不用付佣金？）看狀況，不一定。」
      、「（山發營造工程，是否被告承攬的？）對」、「（這個工程有無折扣？）
      有折扣簽呈，對公司做的簽呈報備，折扣就是訂價、售價的差異」、「（有無
      業務開發簽呈？）我八九年才接，本件發生八八年，若有，也是專人保管，我
      看不到」、「（業務開發簽呈要支付的佣金何時付？簽約？完工或是付款？）
      都有，看狀況」、「（你們帳如何做業務開發簽呈？）用其他單據沖銷，帳面
      上看不出來這個費用」、「（付款流程？）跟對方協商，一個適當時機後，跟
      公司老闆報備後，款就會下來」、「（寫簽呈的人是誰？）營業經辦人，就是
      業務員」、「（呈給誰？）直屬長官，之後給老闆」、「（決定權就是老闆？
      ）對」、「（付款人？）也是老闆，老闆通知財務部」、「（是否經過營業經
      辦人？）會，款項交給業務員後交給對方」等語（本院九十三年十一月十六日
      審判筆錄第十頁至第十四頁）。是以，證人壬○○之證言僅能證明公司內部就
      「折扣簽呈」及「業務開發費用簽呈」之區分，「折扣簽呈」係業務員將對外
      銷售之報價呈報予主管，至是否有佣金則須視「業務開發費用簽呈」是否經核
      准為定。而其自承於八十九年六月起始開始任職，且於自訴人承攬板橋工程時
      尚未在職，對於前述工程究竟有無業務開發費用簽呈之核准，既不清楚亦未曾
      見過，是此部份尚不足為對被告有利或不利之認定。
    (2)證人即被告之友乙○○證稱：「（八七年時是否曾經為自訴人公司跟三發營造
      媒介過板橋正隆天地工程？）對」、「（這個工程總工程款？）好像是四千多
      萬」、「（當時自訴人公司有無承諾給你佣金？因為是仲介？）有，就是被告
      ，當時說是六○萬。後來拖了很久沒有付，我問他，約一年後，他付了三十萬
      。」、「（拖很久沒有付，你有無催他？）我打了很多次電話給他」、「（板
      橋正隆天地，你要拿六十萬仲介費，當時跟自訴人公司誰談？）被告是我的國
      中同學，他跟我說若可以接到這個案子，可以有佣金」、「（拖了一年才給，
      如何拿三十萬？）他先給我三十萬，說公司請款沒有下來，說日後下來再給我
      」、「（三十萬是公司的錢？）我不知道，三十萬是現金」、「（另外的三十
      萬，後來有無跟被告要？）沒有拿到，被告後來也離職，沒有拿到這個錢」、
      「（為何被告說你介紹敦南集宅辛○○、己○○給他？）事實上我介紹被告跟
      甲○○認識，我帶他去他們公司，沒有包含敦南集宅辛○○、己○○」、「（
      剛才說關於仲介費，後來拖了很久，約一年後，付了三○萬，時間何時？）約
      是八七年左右，詳細時間不記得」、「（你跟被告談仲介費時間約一年前，約
      八六年間？）對，差不多」、「（如何介紹？）就是甲○○，我在板橋開快速
      沖印店，甲○○是我的客戶，來洗照片，我知道他作營造，剛好被告是我同學
      ，他有問我認識相關的可以介紹案子，剛好閒聊聊到。我帶被告去甲○○的公
      司」、「（跟誰見面？）甲○○」、「（營造何時談妥？）八六年左右」、「
      （談營造你是否有參與？）沒有，我只有介紹他們認識」、「（除這次見面外
      ，有無作其他事情？）沒有，後來跟被告，是朋友，所以常常見面」、「（跟
      被告見面是談仲介還是朋友見面？）大部分都是朋友之間見面」、「（這件事
      情，從頭到尾來看，你只有做過一件事，就是帶著被告到甲○○公司？）是」
      、「（去公司那天，就談到要做什麼工程？）就是談到正隆天地」、「（說了
      哪些事情？）兩個先認識一下，就是說被告他這邊可以提供什麼樣鋁門窗部分
      的營造工程，大概就是這樣」、「（甲○○如何說？）大概是說，他們這邊可
      以有案子，就是正隆天地，其他我不是很記得」、「（你說了什麼？）他們說
      的營建我不懂，我沒有說什麼」、「（所以整件事情，你只有負責帶被告去找
      甲○○？）是」、「（六十萬，何時答應你？）被告事後有告訴我，可以給我
      六十萬」、「（距你們見面多久？）沒多久」、「（當時約是否簽了？）不知
      道」、「（那時有無告訴你何時可以付款？）沒有，就是口頭告訴我而已」、
      「（你知道他們款子下來流程？）不知道，他只有告訴我可以領六十萬。」等
      語（本院九十三年十一月十六日審判筆錄第十五頁至第二十三頁）。而依證人
      乙○○之證述，僅能證明伊帶被告去甲○○之公司跟甲○○見面及介紹兩人認
      識，但證人乙○○不懂亦未參與有關工程細節討論，且易無其他積極作為以促
      成該工程契約，且三人見面當日即已談到板橋工程，至於佣金六十萬元係被告
      事後口頭告知，並非伊與自訴人間之協議，尚不能遽認自訴人確實對於佣金六
      十萬元曾為核准。
    (3)證人即山發營造公司員工甲○○證稱：「（八六年、八七年時，你們公司是否
      有正隆天地由自訴人公司承作？）是」、「（總工程款多少？）四千多萬」、
      「（本件工程是否經過中間人仲介？）乙○○介紹被告」、「（當時當場或是
      私下，有無聽過自訴人公司要付給別人仲介費？）沒有」、「（如何認識乙○○？）沖洗照片時」、「（認識多久，在本件案子之前？）就是洗照片時聊天
      。他是老闆，我們有聊天，時間一、兩年」、「（他知道你做什麼？）知道。
      營造業」、「（如何認識被告？）乙○○推薦的。他推薦他的朋友有做鋁門窗
      ，他有帶他來我們公司介紹認識的」、「（時間？）不記得」、「（去公司？
      ）去辦公室找我」、「（去辦公室時，你們談什麼？）推薦廠商」、「（誰如
      何說？）我們需要鋁門窗，可以請被告報價」、「（這是誰說的？）被告說的
      。」、「（乙○○有無說什麼？）沒有，只是帶他過來而已」、「（之後你們
      三人有無一起碰面？）沒有」、「（你跟被告說過你們這個案子的事情是在何
      時？）鋁門窗案件要發包時」、「（這個時間是在你們三人見面之前還是之後
      ？）他們兩人來公司跟我見面之後，就是一直到發包之後，我才通知他」、「
      （換句話說，你們見面時，這個鋁門窗還沒有要對外發包？）是的」、「（發
      包之前，你曾經跟其他人提過這個案子？）我們發包前就會開始找廠商」、「
      （你找了哪些廠商？）力霸鋁門窗、還有ＹＫＫ，其他沒印象」、「（被告有
      通知他？）有。」、「（是跟這兩家一起通知的？）是的，我請廠商報價，這
      個案子有防水性還有氣密性的要求，所以我們會找這個產品的承包商，有先選
      過」、「（被告也是符合要求的？）對，所以一起通知」、「（你們三人見面
      到簽約多久？）應該是好幾個月」、「（乙○○所作的事情除了帶被告跟你見
      面外，還有其他的？）沒有」、「（你們三人見面時，有無提到本件工程細節
      及產品要求？）都沒有」、「（你們三人見面時，有無談到工程發包事情？還
      是只有介紹見面？）就是介紹見面」、「（有無提到工程發包事情？）那時我
      還沒有提到」等語（本院九十三年十一月十六日審判筆錄第二十三頁至第三十
      三頁）。是以，依證人甲○○之證述，乙○○帶被告至其辦公室見面當日，板
      橋工程尚未對外發包，三人見面時，並未提到工程細節及產品要求，亦未談到
      工程發包事宜，僅介紹見面而已，直到數月之後，因板橋工程需求將發包給各
      廠商時，證人甲○○始通知被告以及其他廠商報價，而乙○○除帶被告至其辦
      公室認識見面之外，未有其他作為等情，應可認定，則觀諸證人乙○○與證人
      甲○○之證言，就見面當日是否提及板橋工程發包一事，顯有出入，而證人甲○○與自訴人、被告間均無深交，證人乙○○與被告則係多年老友，尤其，證
      人甲○○與本案毫無關連，是相較之下，證人甲○○因欠缺利害關係，其證言
      應堪採信，則證人乙○○帶被告至證人甲○○之辦公室引見兩人相互認識之際
      ，板橋工程尚未發包，被告及證人乙○○均無從得知有此巨額工程，亦無六十
      萬元佣金之可言；況且，證人乙○○自承僅引見兩人，未有其他積極穿針引線
      以促成工程合約之作為，而依其所述，僅僅為單純之引薦，即可獲得六十萬元
      之高額佣金利潤，顯與事理有違，是證人乙○○所述前詞，要不足採。
    (4)證人即被告之昔日同事子○○雖證稱：「（有無在自訴人公司任職？）有，八
      七年四月二一日到今年四月底」、「（自訴人公司，曾經承攬過山發營造的板
      橋正隆天地？）知道」、「（金額知道否？）我知道好幾千萬，我之前在工務
      部門」、「（你知道這案件有支付仲介費？）我有一次在被告車上，我有時會
      跟業務到工地去，我有聽到別人打電話問他這個案子所謂仲介費問題，他表現
      出來公司撥款出來，還要等一段時間，至於金額我不知道」、「（你們公司像
      這種要給佣金的，會用何方式讓你們上級知道，可以核准撥佣金，有無形式的
      東西？）我們會寫簽呈上去，註明簽呈要給的開發費用」、「（知道本件有這
      樣的支付佣金的簽呈？）簽呈的事情我不知道，我知道有打電話跟被告要錢。
      不管大小案子一律要寫簽呈案子，董事長才知道我們牌價與報價有多少的折扣
      ，否則業務隨便報價，老闆一定要答應嗎，老闆簽准了才可以生產」、「（你
      們公司支付佣金的簽呈是否就是折扣簽呈？）我們有另外一份業務開發表格，
      要註明金額、經手人，把這個東西寫完後，連同折扣簽呈一起送上去，一般退
      回來，退到業務手上只有折扣簽呈，業務開發費用他就收起來了，我們看不到
      」、「（業務開發簽呈的佣金，是用業務開發表格來表示？）對，因為這樣Ｉ
      ＳＯ審查才會清楚」、「（像這個案子，就是大案子，這樣的大案子，一般都
      會有業務開發簽呈？）應該是會有」、「我是坐在被告車上，對方打電話跟他
      說，我就問，他跟我這件事情，就說別人跟他要這筆錢。」、「（有無看到本
      案的業務開發簽呈？）沒有」、「（你汽車中聽到的電話聲音，打電話來的人
      是誰知道否？）不知道」、「（可以聽到對方聲音？）聽不到」、「（所以這
      事情全部來源，都是被告告訴你的？）是」、「（本件案子，除了被告說的外
      ，你沒有看過任何資料，沒有聽過其他人說過？）是，所以來源都是被告說的
      」等語（本院九十三年十一月十六日審判筆錄第三十四頁至第四十二頁）；證
      人即被告之昔日同事戊○○則證稱：「（是否曾經任職於自訴人公司？）是。
      營業單位八三年到八九年」、「（自訴人公司，曾經承攬過山發營造的正隆天
      地？）我知道」、「（你知道這個案子有支付佣金？）我有聽被告說過。他是
      跟我抱怨過，這筆款項上面已經核准，他沒有拿到，他對開發的當事人沒有辦
      法交代」、「（他有說過多少次？）兩到三次左右」、「（你知道有人向他催
      款？）我有聽被告說過。」、「（你們公司若要支付佣金，有無簽呈？）工程
      開發簽呈有折扣簽呈，要詳註，要扣除開發費用就是佣金等等」、「（本件總
      金額四千六百多萬，這樣的金額算是大案還是小案？）大案」、「（這樣的大
      案子是否會有佣金？）據我之前的業務經驗來說，大部分會有」、「（除了被
      告跟你說有這樣情形外，有無其他人提過這個事情？）沒有」、「（何謂折扣
      簽呈？業務開發簽呈？）折扣簽呈就是指外面承接的金額，要跟公司呈報，簽
      呈用意就是要確定實際承攬金額與盤價之間折扣關係，業務開發簽呈就是我們
      要支付開發費用，要提報金額給上面核准」、「（被告提到這個，有無說，公
      司有准了，沒有下來？）有」、「（如何分大案？小案？多少金額？）沒有詳
      細界定，大部分我們認為五、六百萬就算大案子。」、「（所以本件算很大的
      案子？）對」、「（你提到所謂的要給山發營造仲介費，是否來自被告跟你說
      的？）沒有錯，沒有其他人跟我提過這個事情」、「（要給山發營造的仲介費
      ，有無看過這個簽呈？）沒有，折扣簽呈是業務員私密範圍，一定會寫，但我
      不知道金額」等語（本院九十三年十一月十六日審判筆錄第四十三頁至第四十
      六頁）。由證人子○○、戊○○之證述可知，渠等均未親眼見到亦不清楚板橋
      工程是否有業務開發費用簽呈，證人子○○僅在車上聞及有人打電話向被告要
      錢，然縱有他人向被告要錢，是否與板橋工程確有關聯，已屬有疑，且亦不能
      用以證明板橋工程是否有佣金六十萬元之核准一事；且渠等所有事情均係聽聞
      被告所言，並非來自被告以外之其他第三人，其證言尚不足採；又渠等對於板
      橋工程究竟有無核准佣金一事，亦均屬證人之推測之詞，雖亦曾在該處任職，
      然承攬工程是否有佣金，每每隨個案而有不同，尚難認係證人以實際經驗為基
      礎之推測，依刑事訴訟法第一百六十條之規定，應認均不得作為證據。
（三）綜上可知，證人壬○○、子○○及戊○○之前揭證言均顯示「折扣簽呈」及「
      業務開發費用簽呈」之作用相異，由折扣簽呈中無法得知是否有業務開發費用
      即佣金之核准，須視業務開發費用簽呈是否業經核准，始得認定有無佣金之存
      在，是依前述證據，實無從認定自訴人就板橋工程確有業務開發費用簽呈之核
      准，衡酌被告於九十二年五月九日書立之協議書一紙，表明因已取得己○○、
      辛○○二位客戶之應收帳款，未依公司規定如期繳回，故無條件同意支付二十
      六萬零二百九十一元及業已領取之資遣費四十五萬九千七百零九元，共計七十
      二萬元予自訴人，祈獲自訴人寬宥等情，復參以被告之年齡、智識程度及在商
      場上之經驗，基於任意性而賠償自訴人顯高於應收帳款金額數倍之金錢並書立
      協議書，並同意將所領遠遠超過該金額之資遣費繳還，卻未於當下立即向自訴
      人說明所辯支付佣金之原委，顯與一般自信無辜者之反應有所不同，是被告辯
      稱自訴人曾核准六十萬元佣金卻未撥款，因顧全商業信用，不得已將款項挪用
      代墊，實無不法所有意圖，及辯護人為被告辯稱因不知法律及多一事不如少一
      事之心態下發生誤判云云，均不足採，被告顯係基於意圖不法所有之概括犯意
      ，連續將前揭二筆款項共計十六萬二千九百七十九元侵占入己甚明，本件事證
      明確，被告犯行堪以認定，應依法論科。至自訴人提出之板橋工程合約正本一
      份，僅能證明板橋工程之總價為三千六百七十萬元，尚與是否有佣金六十萬元
      無涉，又辯護人雖提出由被告保留之合約審查紀錄表影本一紙，指該紙紀錄表
      足以證明板橋工程確有核准業務開發費用六十萬元，並聲請再行傳喚證人子○○及戊○○到庭辨識，惟證人子○○及戊○○均未曾親眼見過板橋工程之折扣
      簽呈及業務開發費用簽呈，業如前述，則縱令傳喚二位證人到庭，亦無從辨認
      其真偽，且觀諸該紙紀錄表上僅有「折簽」等字眼，未見有「業務開發費用」
      或「佣金」等任何相關字眼出現，難認該紙紀錄表得以證明自訴人曾核准佣金
      六十萬元之事實，此部分顯與待證事實並無關聯性，亦無調查之必要。又辯護
      人另聲請調閱自訴人所有之板橋工程全部案卷及（北）營折總八八─０八─一
      ０號折扣簽呈，惟自訴人既已否認板橋工程有業務開發費用簽呈之存在，對於
      不存在之事實，自無調查之可能及必要，爰不予調查，附此敘明。
二、核被告所為，係犯刑法第三百三十六條第二項之業務侵占罪。被告先後二次侵占
    犯行，時間緊接，手段相同，所犯係構成要件相同之罪名，顯係基於概括犯意反
    覆為之，為連續犯，應依刑法第五十六條之規定論以一罪，並加重其刑。爰審酌
    被告犯後均未坦承犯行，態度欠佳，惟並無前科，有臺灣高等法院被告全國前案
    紀錄表一份附卷可稽，且造成之損害非鉅，復均已賠償完畢，有協議書一紙在卷
    足憑，及其動機、目的、手段等一切情狀，量處如主文所示之刑。復查，本案發
    生後，被告曾與中華公司簽立協議書，嗣因被告未依約履行自訴人始提出本件訴
    訟，故於事發後自訴人公司已經予被告補救之機會，另再審酌被告否認之態度以
    及並未彌補自訴人公司之損害等情，是認不宜為被告緩刑之諭知，併此敘明。
貳、不另諭知無罪部分：
一、自訴意旨另以：被告於八十七年尚任職期間，意圖為自己不法所有之概括犯意，
    經手案外人旺陞商業大樓（下稱旺陞大樓）於同年三月二十六日向自訴人訂購鋁
    門窗（含材料、安裝、拆紙等費用）所支付之貨款，共計一百四十五萬八千五百
    零七元（自訴狀誤載為一百四十五萬八千五百三十七元，嗣於審理中更正為一百
    四十五萬八千五百零七元），自訴人僅受領九十一萬四千六百七十九元之部分貨
    款，被告於九十年十二月三十一日向自訴人辦理離職交接手續時，對其直屬長官
    戴伯臣陳稱旺陞大樓尚有尾款五十八萬一千三百五十五元仍未繳清，應向旺陞大
    樓負責人丁○○索還，經自訴人至經濟部商業司網站覓得旺陞貿易有限公司（下
    稱旺陞公司）負責人丁○○之址後，函詢丁○○催討積欠之貨款，經旺陞公司於
    九十二年四月十五日回函表示該公司為進出口貿易商，並未興建大樓，亦未向自
    訴人購買鋁門窗，應收帳款五十八萬一千三百五十五元去向不明，而被告於八十
    七年間既曾侵吞己○○、辛○○之款項，兩者時間點相同，則前揭尾款衡情亦應
    係遭被告侵占入己，因認被告就此部分亦涉有刑法第三百三十六條第二項之業務
    侵占罪嫌云云。
二、按犯罪事實應依證據認定之，無證據不得認定犯罪事實，刑事訴訟法第一百五十
    四條第二項定有明文。次按認定不利於被告之事實，須依積極證據，苟積極證據
    不足為不利於被告事實之認定時，即應為有利於被告之認定，更不必有何有利之
    證據，最高法院著有三十年上字第八一六號判例可資參照。訊據被告堅決否認就
    此部分有何業務侵占之犯行，辯稱：當初與伊接洽之負責人丁○○並未將尾款五
    十八萬一千三百五十五元交付與伊，伊根本未拿到錢，因此無法將款項交回公司
    等語。經查：自訴人認定被告有侵占尾款五十八萬一千三百五十五元之事實，無
    非係以自訴人所提出之買賣合約（本院卷第五、六頁）以及旺陞公司回函表示並
    無積欠貨款（本院卷第八頁），及被告於同年間另涉侵占他筆款項為據，自訴人
    並指丁○○之妻癸○○始為當時與自訴人接洽之對象，惟經本院傳喚證人癸○○
    及丁○○到庭隔離詰問結果，證人癸○○證稱：當時應該有向自訴人訂購鋁門窗
    ，然伊僅提供土地，委由臺和建設公司採購包工，合建旺陞大樓，伊未親自簽署
    買賣契約，至於詳細交易細節及是否結清貨款，因時間太久，已忘了等語（本院
    九十三年十二月二十一日審判筆錄）。證人丁○○亦僅證稱：確實有委託建築公
    司蓋旺陞大樓，然非由伊經手，全部交易細節均忘記了，亦不清楚是否已結清貨
    款等語（本院九十三年十二月二十一日審判筆錄）。二位證人之證言均證明旺陞
    公司確有興建大樓之事實，但貨款是否業已全部清償完畢，係由臺和建設公司負
    責之事實，則自訴人指訴被告已收取尾款五十八萬一千三百五十五元卻未繳還之
    事實，即欠缺積極證據可資佐證，且自訴人僅提出買賣契約一份，充其量僅能證
    明買賣契約之存在及貨款總額，尚不能證明貨款究否業已交付被告持有，是自訴
    人之舉證實有不足，無從使本院獲得被告有罪之確信心證，惟此部份若成立犯罪
    ，與前揭有罪之部分有連續犯之裁判上一罪關係，爰不另為無罪之諭知。至辯護
    人雖聲請調查臺北銀行北投分行帳號二八二三九號之支票存款戶是否為丁○○，
    欲證明證人癸○○及丁○○曾經簽發支票而為付款之事實，復以建築師柯宏霖係
    當時處理工地事宜之人，有助釐清案情為由，聲請傳喚證人柯宏霖，然證人癸○○及丁○○本係最具直接關聯性之證據方法，既均已到庭證稱不清楚付款情形，
    堪認辯護人聲請調查之部分與本案待證事實欠缺直接關聯性，亦無調查之必要，
    且既已對被告不另為無罪之諭知，縱未予調查，對被告亦無不利可言，仍足以保
    障被告之權利，爰不予調查，併此敘明。
參、據上論斷，應依刑事訴訟法第三百四十三條、第二百九十九條第一項前段，刑法
    第五十六條、第三百三十六條第二項，罰金罰鍰提高標準條例第一條前段，判決
    如主文。
中　　　華　　　民　　　國　　九十四　  年　  　一　    月　  　七　  　日
                                    臺灣臺北地方法院刑事第二庭
                                          審判長法  官  吳孟良
                                                法  官  劉秀君
                                                法  官  蘇嘉豐
右正本證明與原本無異。
如不服本判決，應於判決送達後十日內向本院提出上訴狀（應抄附繕本）。
                                                書記官  蘇靜紅
中　　　華　　　民　　　國　　九十四　  年　  　一　    月　  　七　  　日
附錄本案論罪科刑所適用法條全文：
刑法第三百三十六條第二項：
對於業務上所持有之物，犯前條第一項之罪者，處六月以上五年以下有期徒刑，得併
科三千元以下罰金。
